【裁判字號】    98,台非,139
【裁判日期】    980521
【裁判案由】    竊盜等罪減刑及定應執行之刑
【裁判全文】
最高法院刑事判決              九十八年度台非字第一三九號
上  訴  人  最高法院檢察署檢察總長
被      告  甲○○
上列上訴人因被告竊盜等罪減刑及定其應執行之刑案件，對於台
灣高等法院中華民國九十六年十二月三十一日確定刑事裁定（九
十六年度聲減字第四七四七號），認為部分違背法令，提起非常
上訴，本院判決如下：
    主  文
原裁定關於其附表編號７所示（行使偽造私文書罪）部分減刑及
與同附表編號３、４、６、９所示之罪所處或減得之刑定其應執
行之刑部分均撤銷。
甲○○所犯如原裁定附表編號７所示之罪所處有期徒刑六月，減
為有期徒刑三月，並與同附表編號３、４、６、９所示之罪所處
或減得之刑部分定其應執行之刑為有期徒刑十四年四月，褫奪公
權五年。
其他上訴駁回。
    理  由
非常上訴理由稱：「一、按判決不適用法則或適用不當者，為違
背法令，刑事訴訟法第三百七十八條定有明文。次按減刑及定應
執行刑之裁定，與科刑判決有同等效力，於裁定確定後，如有違
法，得提起非常上訴。二、查臺灣桃園地方法院八十九年度訴字
第三九一號判決判處竊盜有期徒刑六月；行使偽造私文書有期徒
刑六月，應執行有期徒刑八月確定，此有判決書影本、刑案資料
查註紀錄表在卷可稽，顯非臺灣高等法院九十六年度聲減字第四
七四七號裁定附表編號６、７記載之竊盜罪判處有期徒刑三月、
行使偽造私文書罪判處有期徒刑七月（經向司法院法學資料檢索
系統查詢，臺灣桃園地方法院八十九年度訴字第三九一號判決主
文為『甲○○竊盜，累犯，處有期徒刑參月；又行使偽造私文書
，足以生損害於他人，累犯，處有期徒刑柒月，如附表所示金迪
歐洲精品林森店之信用卡簽帳單持卡人存根聯、特約商店存根聯
、銀行存根聯上之署名共拾貳枚，均沒收。應執行有期徒刑玖月
，如附表所示金迪歐洲精品林森店之信用卡簽帳單持卡人存根聯
、特約商店存根聯、銀行存根聯上之署名共拾貳枚，均沒收。』
應有錯誤），是該裁定附表６、７之減刑及附表３、４、６、７
、９定應執行刑之基礎顯然有誤，且不利於被告，揆諸首開說明
，本件裁定顯係違背法令。三、案經確定，且不利於被告，爰依
刑事訴訟法第四百四十一條、第四百四十三條提起非常上訴，以
資糾正。」等語。
本院按判決不適用法則或適用不當者，為違背法令，刑事訴訟法
第三百七十八條定有明文。而提起非常上訴，固應對於違法之確
定判決為之，但減刑及定應執行刑之裁定，具有與實體判決同一
之效力，於裁定確定後，如有違背法令，且不利於被告，得對該
確定裁定提起非常上訴。又法院適用中華民國九十六年罪犯減刑
條例之規定減刑及依刑法第五十一條第五款之規定定其應執行之
刑時，均應以原判決所宣告之刑為基礎，倘法院據以減刑暨定其
應執行刑之基礎宣告刑與原確定判決所宣告之刑不符者，則其所
減得之刑及所定之應執行刑必因而發生不正確之結果，該裁定即
有適用法則不當之違法。再非常上訴，乃對於違法確定判決所設
之非常救濟程序，以統一法令之適用為主要目的。必原判決不利
於被告，經另行判決；或撤銷後由原審法院更為審判者，其效力
始及於被告。此與通常上訴程序旨在糾正錯誤之違法判決，使臻
合法妥適，其目的係針對個案為救濟者不同，兩者之間應有明確
之區隔。刑事訴訟法第四百四十一條對於非常上訴係採便宜主義
，規定「得」提起，而非「應」提起。故是否提起非常上訴，自
應依據非常上訴制度之本旨，衡酌人權之保障、判決違法之情形
及訴訟制度之功能等因素，而為正當合理之考量，並非所有違法
判決均一律有提起非常上訴之必要。如與統一適用法令或法之續
造有重要關係，或該裁判不利於被告，非予救濟不足以保障人權
者，應認有提起非常上訴之必要，而予以准許。反之，倘原裁判
尚非不利於被告，且不涉及統一適用法令或法之續造；或縱屬不
利於被告，但法律上另有其他救濟之途徑，並無礙於被告之利益
者，即難謂有提起非常上訴之必要性。又所謂與統一適用法令有
關，係指涉及法律見解具有原則上之重要性者而言，亦即所涉及
之法律問題意義重大，或實務上見解不一而有加以闡釋之必要，
或對法之續造具有重要意義者，始克相當。倘該違背法令情形尚
非不利於被告，且法律已有明確規定，向無疑義，因疏失致未遵
守者，對於法律見解並無原則上之重要性或爭議，即難認與統一
適用法令有關，自無提起非常上訴之必要性。基於刑事訴訟法第
四百四十一條係採便宜主義之法理，檢察總長既得不予提起，如
予提起，本院自可不予准許，此為本院最近所持見解。本件被告
甲○○因犯竊盜及行使偽造私文書二罪，經台灣桃園地方法院於
民國八十九年四月十四日，以八十九年度訴字第三九一號判決各
宣告有期徒刑六月，並定其應執行之刑為有期徒刑八月，而於同
年七月十日確定，有該確定判決影本一份附卷可稽（見九十七年
度執減更字第二九五號執行卷第十頁），原裁定誤載上開二罪之
宣告刑為有期徒刑三月及有期徒刑七月（見原裁定附表編號６、
７所示），而依上述減刑條例之規定分別減為有期徒刑一月又十
五日及三月又十五日，並將上述減得之刑及被告所犯如原裁定附
表編號９所示行使偽造私文書罪所減得之有期徒刑五月，與被告
另犯不得減刑之偽造有價證券罪所處有期徒刑三年十月及重傷害
致人於死罪所處有期徒刑十年，褫奪公權五年（即原裁定附表編
號３、４所示），合併定其應執行之刑為有期徒刑十四年五月，
褫奪公權五年。茲原裁定就其附表編號６、７所示二罪之減刑，
及就其附表編號３、４、６、７、９所示四罪所定應執行刑之基
礎（即編號６、７二罪之宣告刑）既屬有誤，則其所減得之刑及
所定之應執行刑即發生不正確之結果，該部分即有適用法則不當
之違法。惟被告所犯如原裁定附表編號７所示行使偽造私文書罪
，原確定判決宣告刑為「有期徒刑六月」，而原裁定附表編號７
則載為「有期徒刑七月」，此部分顯然不利於被告，且無從以其
他方式救濟，應認有提起非常上訴之必要性，非常上訴意旨執此
指摘原裁定此部分違法，洵有理由，應由本院將原裁定關於其附
表編號７部分所示之減刑及該部分與同附表編號３、４、６、９
所示所處或減得之刑定應執行刑部分均撤銷，並自為裁定如主文
第二項所示，以資救濟。另被告所犯如原裁定附表編號６所示之
竊盜罪部分，原確定判決之宣告刑為「有期徒刑六月」，而原裁
定附表編號６載為「有期徒刑三月」，固亦違法，但此部分尚非
不利於被告，且不涉及法令統一適用，又於法律見解欠缺原則上
之重要性，自不具有提起非常上訴之必要性，依上述說明，此部
分非常上訴尚難認為有理由，應予駁回。
據上論結，應依刑事訴訟法第四百四十六條、第四百四十七條第
一項第一款，中華民國九十六年罪犯減刑條例第二條第一項第三
款、第八條第一項、第三項、第十一條、第十二條，修正前刑法
第五十一條第五款、第三十七條第二項，判決如主文。
中    華    民    國  九十八  年    五    月  二十一  日
                      最高法院刑事第八庭
                          審判長法官  洪  文  章
                                法官  王  居  財
                                法官  郭  毓  洲
                                法官  黃  梅  月
                                法官  邱  同  印
      本件正本證明與原本無異
                                      書  記  官
中    華    民    國  九十八  年    五    月  二十二  日
                                                    m


司法院資訊處製作；財團法人民間司法改革基金會備份。
